臺灣臺中地方法院民事判決
                                   110年度中小字第2569號
原      告  永浴企業有限公司


法定代理人  林韋任  
訴訟代理人  王子豪  
被      告  李彥鋕  
上列當事人間請求履行契約事件，本院於中華民國110年8月30日
言詞辯論終結，判決如下：
    主      文
被告應給付原告新臺幣48,000元，自民國110 年4 月17日起至清
償日止，按週年利率百分之5 計算之利息。
原告其餘之訴駁回。
訴訟費用新臺幣1,000 元，由被告負擔新臺幣800元，餘由原告
負擔。
本判決原告勝訴部分得假執行。
    理    由
一、原告主張：兩造於民國110 年1 月10日簽立學員服務契約（
    下稱系爭契約），其後被告則於110 年1 月31日另與原告簽
    立契約終止協議（下稱系爭協議），由被告支付原告新臺幣
    （下同）59,880元違約金，向原告終止系爭契約，惟被告嗣
    並未依約給付前開違約金，爰依契約法律關係提起本訴，並
    聲明：被告應給付原告59,880元，及自起訴狀繕本送達翌日
    起至清償日止，按週年利率百分之5 計算之利息。
二、被告抗辯：被告係遭原告詐騙方簽立系爭協議，且已於110
    年2 月2 日向原告表示撤銷終止契約之意思表示，則系爭契
    約仍繼續有效，原告不得再向被告請求給付違約金等語。並
    聲明：原告之訴駁回。
三、本院之判斷：
  ㈠兩造於110 年1 月10日簽立系爭契約後，被告又於110 年1月
    31日另與原告簽立系爭協議，協議由被告支付原告59,880元
    違約金後終止系爭契約之事實，為兩造所不爭執，本院自得
    採為判決之基礎。
  ㈡原告主張被告應依系爭協議給付違約金乙節為被告所否認，
    是本件爭點厥為：系爭契約是否業已終止？被告是否應給付
    原告違約金？違約金之約定是否過高？
  1.按民法第92條第1 項前段規定，因被詐欺或被脅迫而為意思
    表示者，表意人得撤銷其意思表示。所謂因被脅迫而為意思
    表示，係指因相對人或第三人以不法危害之言語或舉動加諸
    表意人，使其心生恐怖，致為意思表示而言。而當事人主張
    其意思表示係因被詐欺或脅迫而為之者，應就其被詐欺或被
    脅迫之事實，負舉證之責任（最高法院21年上字第2012號判
    例要旨、95年度台上字第2948號、97年度台上字第2242號裁
    判要旨參照）。「本人李彥誌於110 年1 月10日與My turn
    戀愛會館簽訂服務契約，但由於私人工作因素，希望終止服
    務契約。契約編號STB-0746。並於110 年1 月31日終止契約
    。…並同意所繳付之款項伍萬玖仟捌佰捌拾元作為違約金。…
    」有系爭協議附卷可參（本院司促卷第15頁），被告就親自
    簽立系爭協議並未爭執，自應受系爭協議所拘束；至被告固
    抗辯其係遭詐欺而同意簽立系爭協議等語，然揆諸上開說明
    ，自應對此有利於己之事實，負舉證之責，惟被告於本院審
    理時供稱：就此部分無法舉證等語（本院卷第50頁），既被
    告前揭所辯，無足認原告有何詐欺之情事，復未提出其他事
    證證明其所為意思表示係遭原告詐欺，即無從為其有利之認
    定。從而，原告主張系爭契約因系爭協議而終止，核屬有據
    ，依此，原告依系爭協議請求被告給付違約金，要屬可取。
  2.惟按約定之違約金過高者，法院得減至相當之數額，民法第
    252條定有明文。此所謂違約金，包括懲罰性違約金及損害
    賠償額預定性違約金（最高法院50年台抗字第55號判例參照
    ）。是否相當，須依一般客觀事實、社會經濟情況及當事人
    所受損害，債權人可得享受之一切利益，債務人若能如期履
    行債務時，債權人可得享受之一切利益為衡量標準（最高法
    院50年台抗字第55號判例、最高法院51年台上字第19號判例
    要旨參照）。按違約金之約定，乃基於個人自主意思之發展
    、自我決定及自我拘束所形成之當事人間之規範，本諸契約
    自由之精神及契約神聖與契約嚴守之原則，契約當事人對於
    其所約定之違約金數額，原應受其約束。惟倘當事人所約定
    之違約金過高者，為避免違約金制度造成違背契約正義等值
    之原則，法院得參酌一般客觀事實、社會經濟狀況及當事人
    所受損害情形，依職權減至相當之金額（本院49年台上字第
    807號、79年台上字第1612號判例參照）。查甲方（即被告
    ）得隨時申請退會，而終止契約，並按契約存續期間比例退
    費，乙方（即原告）得依本件合約總金額百分之20收取違約
    金，甲方需給付已使用之服務項目，並以本合約附件記載之
    服務價目表之金額為準，系爭契約第9條、第12條第1項約定
    有明文，依此，兩造於訂約時，應已衡酌履約意願、經濟能
    力、對方違約時己身所受損害之程度等主、客觀因素，本諸
    自由意識及平等地位自主決定，自均應同受該違約金約定之
    拘束；惟參諸前揭說明，為避免違約金約定之數額過高，仍
    應衡量上開各項因素，並考量衡平原則以定之。次查原告請
    求之違約金包含依系爭契約第9條、第12條第1項約定之解約
    金為16800元（84000＊0.2＝16800），諮詢服務費2,000元、
    專人服務費2,000元、價值12,000元之兩性課程影片、價值1
    2,000元之成長課程影片、支出手續費10,080元、建檔媒合
    服務費5,000元等情，有陳報狀附卷可參（本院卷第59至60
    頁），本院審酌除解約金外，其餘項目均為原告業已支出之
    費用，而屬因被告違約所受實際損害，有擇友條件一覽表、
    約後服務紀錄表在卷可查（本院卷第61頁），另解約金部分
    ，本院衡酌兩造履約意願、經濟能力及因解約所受損害等情
    ，認解約金16,800元，尚屬過高，爰依民法第252條規定酌
    減至5,000元。從而，原告請求被告依協議書之約定給付違
    約金48,000元部分，為有理由，應予准許，逾此數額之請求
    ，不予准許。
四、末按給付有確定期限者，債務人自期限屆滿時起，負遲延責
    任。給付無確定期限者，債務人於債權人得請求給付時，經
    其催告而未為給付，自受催告時起，負遲延責任。其經債權
    人起訴而送達訴狀，或依督促程式送達支付命令，或為其他
    相類之行為者，與催告有同一之效力，民法第229 條第1 項
    、第2 項定有明文。又遲延之債務，以支付金錢為標的者，
    債權人得請求依法定利率計算之遲延利息。但約定利率較高
    者，仍從其約定利率。應付利息之債務，其利率未經約定，
    亦無法律可據者，週年利率為百分之五，民法第233 條第1
    項、第203 條亦有明定。本件原告對被告請求依系爭協議給
    付違約金，然原告並未舉證證明其給付有確定期限，核屬無
    確定期限之給付，自應經原告之催告而未為給付，被告始負
    遲延責任。準此，原告請求被告自支付命令狀繕本送達之翌
    日即110 年4 月17日起，按週年利率5 ％計付遲延利息，核
    無不合。
四、從而，原告依系爭協議之法律關係，請求被告給付原告48,0
    00元，及自110 年4 月17日起至清償日止按年息百分之5 計
    算之利息，為有理由，應予准許；逾此範圍之請求，則無理
    由，應予駁回。
五、本件係適用小額程序所為被告敗訴之判決，依民事訴訟法第
    436 條之20規定，應依職權宣告假執行。
六、依民事訴訟法第436 條之19第1 項、第79條規定，本件訴訟
    費用額確定為1,000 元（即原告繳納之第一審裁判費1,000
    元），依兩造之勝敗比例，由被告負擔其中800元，餘由原
    告負擔。
中　　華　　民　　國　110 　　年　　9 　　月　　28　　日
                  臺灣臺中地方法院臺中簡易庭
                                  法  官  陳航代
以上為正本，係照原本作成。
如不服本判決，應於送達後20日內，以判決違背法令為理由，向
本院提出上訴狀並表明上訴理由（上訴理由應表明一、原判決所
違背之法令及其具體內容；二、依訴訟資料可認為原判決有違背
法令之具體事實），如於本判決宣示後送達前提起上訴者，應於
判決送達後20日內補提上訴理由書（須附繕本）。 
中　　華　　民　　國　　110 　年　　10　　月　　1 　　日
                                  書記官  廖鳳美